臺灣臺中地方法院刑事判決　　　　　　　　　　　　九十一年度易字第一四二號
　　公　訴　人　臺灣臺中地方法院檢察署檢察官
　　被　　　告　乙○○
　　選任辯護人　鄭晃奇
右列被告因詐欺案件，經檢察官提起公訴（九十年度偵字第一０三六九號），本院判
決如左：
    主  文
乙○○無罪。
    理      由
一、公訴意旨略以：乙○○意圖為自己不法之所有，於民國八十六年九月間，向甲○
    ○佯稱：「伊有辦法進口日本三菱Ｖ六三千西西型體之吉普車，售價較坊間低廉
    ，可由甲○○先行支付車款，由伊辦理車輛進口後再行出售，二人分受差價利潤
    」云云，致甲○○陷於錯誤，因而自八十六年九月九日起至同年十一月一日止，
    陸續交付甲○○購車款、報關費用及其他費用合計新臺幣 (下同)一百七十六萬
    元(此項數額為甲○○與乙○○在本院審理中所不爭執之金額)，嗣迭經甲○○質
    問進口事宜及要求乙○○提出申辦車輛進口資料，均未獲置理，甲○○始知受騙
    ，因認被告犯有刑法第三百三十九條第一項之詐欺取財罪嫌等語。
二、訊據被告乙○○對於在八十六年九月間，曾與甲○○合意進口日本三菱Ｖ六三千
    西西型體之吉普車，並由甲○○先行支付車款，及乙○○辦理車輛進口後再行出
    售，二人分受差價利潤，且甲○○業已支付車款、報關費用及其他費用計一百七
    十六萬等情坦承不諱，然堅決否認有何詐欺犯行，辯稱：伊原先不知悉三菱吉普
    車有受國內貿易之保護，伊雖確有先行進口三菱吉普車一部，但因無法報關，故
    將車子退回香港，嗣香港出口商僅願以港幣每台七萬元買回，惟甲○○不同意承
    擔該項損失 (因原本購車價係港幣十七萬餘元)，最後以港幣六萬八千元出售，
    而另一部吉普車則未進口，目前仍在香港等情。
三、按犯罪事實應依證據認定之，無證據不得推定其犯罪事實，刑事訴訟法第一百五
    十四條定有明文；又刑法第三百三十九條第一項詐欺罪之成立，係以行為人意圖
    為自己或第三人不法之所有，以詐術使人將本人或第三人之物交付為要件。所謂
    以詐術使人交付，必須被詐欺人因其詐術而陷於錯誤，若其所用方法，不能認為
    詐術，亦不致使人陷於錯誤，即不構成該罪（最高法院四十六年台上字第二六０
    號判例意旨參照）。經查：
(一)、被告與甲○○於八十六年九月間合意進口日本三菱Ｖ六三千西西型體之吉普車
      ，先由甲○○支付車款，及被告辦理車輛進口事宜，俟出售後由二人分受差價
      利潤，及甲○○業已支付車款、報關費用及其他費用計一百七十六萬等情，為
      被告及告訴人甲○○所不爭執，並有告訴人提出之買賣契約書影本附卷可稽。
      足見被告係基於契約自由原則，與告訴人就合作進口日本三菱Ｖ六三千西西型
      體吉普車事宜達成契約合致，經雙方約定由甲○○先行支付車款，及被告負責
      辦理車輛進口事宜，並未見被告與告訴人合意進口上開三菱吉普車時有何向告
      訴人施用詐術使告訴人陷於錯誤而先行支付車款等費用一百七十六萬元之情事
      ；另被告於陸續自告訴人處取得購車款等費用後，委由案外人梵茂企業有限公
      司辦理進口前開吉普車一輛，並由案外人川本報關有限公司 (以下簡稱川本公
      司)辦理報關手續，且上述吉普車一輛業於八十六年十二月十五日抵達基隆港
      ，嗣因該輛吉普車 (引擎號碼為Ｊ開頭者)進口涉及匯豐汽車股份有限公司代
      理權的問題，因無法取得許可證，故於八十七年八月六日辦理退關等事實，業
      據被告提出進口報單、收費通知書、海關進出口貨物稅費繳納證兼匯款申請書
      、出口貨物代收費用繳納證影本各一件及統一發票影本三份為證，且上揭車輛
      進口報關期間，告訴人亦曾應被告乙○○之請求，於八十七年八月十三日匯款
      十五萬元予川本公司以支付報關所須費用，此據被告提出入戶電匯通知單一張
      可證，故被告確實已依雙方合意內容辦理進口上述車輛事宜，且告訴人對於車
      輛進口、報關等過程均知之甚稔等事實，應堪認定，是被告辯稱其因不諳汽車
      進口程序，執行合夥事務有過失，致未能取得許可證將進口車輛報關等語，應
      為可信。
(二)、再者，被告亦曾於辦理前開車輛報關期間，就告訴人所交付之車款及其他費用
      計一百七十六萬元，開立發票日為八十七年五月三十一日之支票予告訴人，雖
      該張支票嗣經提示，因被告為拒絕往來戶而未獲付款，嗣又於八十八年十一月
      二日交付告訴人二張面額各為十萬元之客票，亦未獲兌現，惟被告曾於八十八
      年四月十四日，以其所有竹地板、紫檀木地板抵扣告訴人所支付之前揭款項，
      此均有被告及告訴人提出之支票、退票理由單及估價單影本等件在卷可稽，是
      姑不論上揭竹地板、紫檀木地板之價值是否僅有當時估價單上記載三十萬三千
      四百元之金額的一半，應認為被告尚有解決其與告訴人間關於合作購買上開車
      輛所生問題之誠意，尚無賴債圖卸責任之情事，被告並無不法所有之意圖，核
      與詐欺罪之構成要件有間。至告訴人所稱被告未依約定進口上開吉普車四輛，
      且進口之吉普車亦非約定之左駕車輛等情，核屬可歸責於被告之事由致未能順
      利報關進口約定之車輛，惟尚未能據此認定被告對告訴人施以詐術，併此敘明
      。
(三)、綜上各情，依告訴人指述之情形，並未見被告施以何種詐術使告訴人陷於錯誤
      而先行支付購買上開吉普車之車款及相關費用計一百七十六萬元，本件應屬債
      務不履行之民事問題。此外，本院復查無其他積極證據足認被告有何詐欺取財
      犯行，既無證據證明被告犯罪，依法自應諭知無罪之判決。
四、據上論斷，應依刑事訴訟法第第三百零一條第一項，判決如主文。
中     華     民     國      九十一     年         九     月    十三  日
                                    臺灣臺中地方法院刑事第一庭
                                        法  官  楊  曉  惠
右正本證明與原本無異。
如不服本判決，應於送達後十日內向本院提出上訴狀 （須附繕本） ，上訴於台灣高等
法院台中分院。
                                        書記官
中     華     民     國      九十一     年         九     月    十三  日
